【裁判字號】    99,台上,3939
【裁判日期】    990624
【裁判案由】    違反毒品危害防制條例等罪
【裁判全文】
最高法院刑事判決            九十九年度台上字第三九三九號
上  訴  人  乙○○
            甲○○
上 列一 人
選任辯護人  黃俊六律師
上列上訴人等因違反毒品危害防制條例等罪案件，不服台灣高等
法院中華民國九十九年二月四日第二審判決（九十八年度上訴字
第二四六八號；起訴案號：台灣士林地方法院檢察署九十七年度
偵字第六七０三號），提起上訴，本院判決如下：
   主  文
上訴駁回。
   理  由
壹、上訴人乙○○轉讓第三級毒品部分
按刑事訴訟法第三百七十六條所列各罪之案件，經第二審判決者
，不得上訴於第三審法院，為該法條所明定。本件關於乙○○轉
讓第三級毒品部分，原判決係依毒品危害防制條例第八條第三項
論罪處刑，核屬刑事訴訟法第三百七十六條第一款之案件。依前
開說明，既經第二審判決，自不得上訴於第三審法院，乙○○就
此部分猶提起上訴，顯為法所不許，應予駁回。
貳、乙○○轉讓禁藥部分
按上訴得對於判決之一部為之，未聲明為一部者，視為全部上訴
，刑事訴訟法第三百四十八條第一項定有明文。乙○○對原判決
不服，提起上訴，未聲明為一部上訴，依前開規定，應視為全部
上訴，合先敘明。次按第三審上訴書狀，應敘述上訴之理由，其
未敘述者，得於提起上訴後十日內補提理由書於原審法院，已逾
上述期間，而於第三審法院未判決前仍未提出上訴理由書狀者，
第三審法院應以判決駁回之，刑事訴訟法第三百八十二條第一項
、第三百九十五條後段規定甚明。乙○○關於轉讓禁藥部分，不
服原審判決，於民國九十九年三月三日提起上訴，並未敘述理由
，迄今逾期已久，於本院未判決前仍未提出，依上開規定，其此
部分之上訴自非合法，亦應予駁回。
、乙○○販賣第二級毒品（即附表一編號一至十三）部分及另
上訴人甲○○（共同或幫助）販賣第二級毒品（即附表二）部分
按刑事訴訟法第三百七十七條規定，上訴於第三審法院，非以判
決違背法令為理由，不得為之。是提起第三審上訴，應以原判決
違背法令為理由，係屬法定要件。如果上訴理由書狀並未依據卷
內訴訟資料，具體指摘原判決不適用何種法則或如何適用不當，
或所指摘原判決違法情事，顯與法律規定得為第三審上訴理由之
違法情形，不相適合時，均應認其上訴為違背法律上之程式，予
以駁回。乙○○上訴意旨略謂：乙○○係在不懂法律之情況下，
配合警員之詢問，而為不實之犯罪自白；其實，關於乙○○與張
瑞修之電話監聽譯文，僅顯示張瑞修向乙○○探詢是否王家華曾
經交給乙○○ＤＶＤ燒錄器，並非明言以該燒錄器抵價新台幣（
下同）二千元，取得同值之甲基安非他命０．三公克；又黃子葳
因記憶不清，供稱：每次均以五百元之代價，向乙○○購買甲基
安非他命，先後六次云云，然應僅有三次。詎原判決逕憑乙○○
所為總共販賣毒品給他人之次數為十三次之不實自白，認定犯十
三罪，合併定應執行有期徒刑九年，實有未盡證據調查職責、判
決理由矛盾及適用證據法則違誤之情形。甲○○上訴意旨略稱：
(一)、黃子葳、張維鈞之警詢筆錄，性質上皆為傳聞證據，並無證
據能力，原判決仍予採用，憑為認定甲○○犯罪之證據，顯非適
法。(二)、甲○○雖直言知悉男友乙○○有販賣毒品之事，亦知其
經濟來源為販毒所得，但此供述，無非配合警方辦案而已，原審
不詳查內情，遽予採用，非無未盡證據調查職責之違失。(三)、張
維鈞在審理中，既到庭供證：不知陪同乙○○送交毒品之女子，
是否為乙○○之女友，亦無法確認甲○○即為該女子等語，原判
決就此有利於甲○○之證言，不加採信，又未說明不採之理由，
尚嫌理由欠備。(四)、原判決認定甲○○有與乙○○成立共同正犯
之情形，卻未說明其如何具有共同販賣毒品之意圖，亦有判決理
由不備之違失；尤以第一審對於甲○○之行為，皆依幫助販賣第
二級毒品罪名予以論擬，原判決則就其中部分犯行，改依共同正
犯處理，致將第一審所定應執行刑有期徒刑四年，提高為八年，
「改判之證據又說不清楚，尚嫌草率」，顯有理由不備之違法云
云。惟查：證據之取捨、證明力之判斷及事實之認定，俱屬事實
審法院自由裁量判斷之職權，此項職權之行使，倘不違背經驗法
則或論理法則，即無違法可指，觀諸刑事訴訟法第一百五十五條
第一項規定甚明。而供述證據雖彼此稍異或先後不一，審理事實
之法院仍可斟酌調查所得之各項證據，本於經驗法則、論理法則
，作合理之比較，定其取捨，採用相同基本事實之陳述，非謂其
中一有不符，即應全部不可採信。又所謂應於審判期日調查之證
據，係指與待證事實具有重要關係，在客觀上認有調查之必要性
，且有調查之可能性，為認定事實、適用法律之基礎者而言。若
事實已臻明確，或調查途徑已窮，自毋庸為無益之調查，亦無未
盡調查證據職責之違法可言。本件原判決首就黃子葳和張維鈞之
警詢筆錄，指出該二人係於為警查獲之初，距離案發時間較近，
無遺忘、失神、空白、錯誤、偏頗等記憶缺失，面對犯罪真相呈
現之自我壓抑與迴護利害關係人之心理防衛機制作用力亦低，且
未受外力干擾，乏非出於自由意志陳述情形，自較諸審判中多所
瞻顧、迴護、附和之供述為可信，而為證明犯罪事實所必要者，
依刑事訴訟法第一百五十九條之二規定，當肯認其證據能力。再
依憑乙○○迭在警詢、偵查及審理中對於如何販賣（甲基）安非
他命十三次之事實，再三坦承不諱之自白；買方曹中圻、黃子葳
、張瑞修、張維鈞、陳嘉琳在警詢與偵查中異口同聲指稱各向乙
○○購買毒品之證言；相關之行動電話通訊監察譯文、簡訊翻拍
照片；扣案足供毒品分裝，俾利販售用之分裝袋一五０個、電子
磅秤一個、研磨組一組等證據資料，可見乙○○之自白要與事實
相符。另依憑甲○○在警詢時，坦承知悉男友乙○○販賣毒品，
經濟來源主要係販毒所獲利得，於第一審值日法官受理羈押聲請
案訊問時，仍直言知曉乙○○販毒之部分自白；黃子葳在警詢時
指稱：當乙○○販賣毒品時，甲○○陪在身邊，負責（自乙○○
之手）取得貨款、登帳；在偵查中，更詳言：曾因找不到乙○○
，乃打電話給甲○○，探詢有無（甲基）安非他命，甲○○知伊
所謂「東西」，即指（甲基）安非他命，每次都是甲○○陪同乙
○○送貨，甲○○並在乙○○收款後，將帳上資料劃掉；張維鈞
迭在警詢及偵查中，供證計有二次向乙○○購買（甲基）安非他
命，第一次係甲○○陪同乙○○前來，乙○○開車，甲○○拿出
一包透明夾鏈袋裝之（甲基）安非他命給伊，伊當場付給甲○○
二千元，第二次係原欲向乙○○購買二千元，後來再撥電話，係
甲○○接聽，伊稱改為三千元之各等語之證言；乙○○在偵查中
同為曾經帶同甲○○送貨給黃子葳，及與張維鈞見面等語之部分
供證；（相關之前揭通訊監察譯文、分裝袋、電子磅秤、研磨組
），衡諸黃子葳和甲○○之男友乙○○既以乾兄妺相稱，感情甚
篤，不致設詞誣陷；張維鈞在偵查中，經檢察官播放甲○○之偵
訊光碟，由張維鈞指認明確，無誤認之虞等情況證據資料，乃認
定上訴人等各有如原判決附表一編號一至十三及附表二所示之犯
行，因而撤銷第一審關於乙○○上揭部分之科刑判決，改判論乙
○○以販賣第二級毒品十三罪（其中一罪係共同，其他為單獨犯
）刑（均依毒品危害防制條例第十七條第二項，關於偵、審中均
自白減刑之規定，減輕其刑，各處有期徒刑四年；並與同表編號
十四至十九之罪刑，合併定應執行刑為有期徒刑九年）；撤銷第
一審關於甲○○如原判決附表二編號一至三所示之科刑判決，改
判論甲○○以幫助販賣第二級毒品二罪刑（皆依幫助犯得減刑之
規定，減輕其刑，各處有期徒刑三年八月）及共同販賣第二級毒
品一罪刑（處有期徒刑七年二月），另維持第一審關於甲○○部
分如原判決附表二編號四所示，論甲○○以幫助販賣第二級毒品
罪刑（依幫助犯得減刑規定，減輕其刑，處有期徒刑三年八月）
之判決，駁回甲○○之此部分第二審上訴（撤銷改判與上訴駁回
部分之刑，合併應執行有期徒刑八年）。對於甲○○僅承認和乙
○○為男女朋友，曾同車隨行，而矢口否認犯罪，所為不知乙○
○販毒，遑論幫助或共同犯罪，先前之警詢自白不實，黃子葳所
供不一，不能憑為不利甲○○認定之依據云云之辯解，如何係飾
卸之詞，與黃子葳、張維鈞審理中翻異，如何屬迴護之言，皆不
足採，亦據卷內訴訟資料逐一指駁說明。更於理由－一－(三)內
，載明甲○○就乙○○於九十七年三月二十一日販售毒品給張維
鈞之事，既負責交貨並收款之販毒罪構成要件行為，自屬分擔犯
罪實行行為之一部，應成立共同正犯。所為之事實認定與得心證
理由，俱有卷內各證據資料可稽，自形式上觀察，並不違背經驗
法則、論理法則，且無事證欠明之情形存在。各上訴意旨同置原
判決已明白論斷之事項於不顧，就屬原審採證認事職權之適法行
使，任憑己意指為違法，且猶為單純之事實爭執，不能認為適法
之第三審上訴理由。依上說明，應認其等上訴為違背法律上之程
式，均予以駁回。
據上論結，應依刑事訴訟法第三百九十五條，判決如主文。
中    華    民    國  九十九  年    六    月  二十四  日
                      最高法院刑事第十庭
                          審判長法官  花  滿  堂
                                法官  黃  正  興
                                法官  陳  東  誥
                                法官  林  錦  芳
                                法官  洪  昌  宏
本件正本證明與原本無異
                                      書  記  官
中    華    民    國  九十九  年    六    月  二十八  日
                                                      K

司法院資訊處製作；財團法人民間司法改革基金會備份。
